臺灣高雄地方法院刑事判決　　　　　　　96年度訴字第2553號
公　訴　人　臺灣高雄地方法院檢察署檢察官
被　　　告　甲○○
　　　　　　　　　　（另案於臺灣高雄監獄執行中）
上列被告因違反毒品危害防制條例案件，經檢察官提起公訴（96
年度毒偵字第5182號）及移送併辦（96年度毒偵字第5313號），
被告於本院準備程序中就被訴事實為有罪之陳述，經詢問當事人
意見，合議庭裁定由受命法官依簡式審判程序獨任審理，本院判
決如下：
    主  文
甲○○施用第一級毒品，累犯，處有期徒刑壹年肆月。又施用第
二級毒品，累犯，處有期徒刑伍月，減為有期徒刑貳月又拾伍日
。應執行有期徒刑壹年陸月。
    事  實
一、甲○○曾因施用毒品案件，經本院裁定送觀察、勒戒後，認
    有繼續施用毒品之傾向，令入戒治處所施以強制戒治，於民
    國91年3 月5 日停止戒治交付保護管束，並於同年9 月19日
    保護管束期滿未經撤銷，視為執行完畢。又因施用毒品案件
    ，經本院分別以93年度訴字第194 、3457號判處有期徒刑1
    年、8 月確定，接續執行後於95年6 月13日假釋，同年7 月
    29日假釋期滿未經撤銷，視為執行完畢。詎仍不知悔改，於
    強制戒治執行完畢釋放後5 年內，復基於施用第一級毒品海
    洛因之犯意，自96年3 月5 日10時許起至同年5 月12日某時
    止，在高雄縣大寮鄉○○村○○路209 之3 號住處內，以摻
    水後置於針筒內注射之方式，反覆施用第一級毒品海洛因多
    次，平均1 天施用1 次；另基於施用第二級毒品甲基安非他
    命之犯意，於96年3 月5 日某時許，在高雄縣大寮鄉○○路
    某處，施用甲基安非他命1 次。嗣於96年3 月6 日13時56分
    許，因為列管毒品人口，經警通知採尿送驗，檢驗結果呈嗎
    啡、可待因及甲基安非他命陽性反應而查獲；復於96年5 月
    13日11時15分許，在高雄縣大寮鄉○○路○○路118 巷口為
    警攔檢，經其同意後採尿送驗，檢驗結果呈嗎啡陽性反應而
    查獲。
二、案經高雄縣政府警察局林園分局、高雄縣政府警察局分別報
    請臺灣高雄地方法院檢察署檢察官偵查起訴及移送併辦。
    理  由
一、按本件被告甲○○所犯均係死刑、無期徒刑、最輕本刑為3
    年以上有期徒刑以外之罪，其於準備程序就前揭被訴事實為
    有罪之陳述，經受命法官告知簡式審判程序之旨，並聽取其
    與公訴人之意見後，本院認無不得或不宜改依簡式審判程序
    進行之情形，爰依刑事訴訟法第273 條之1 第1 項規定，裁
    定本件由受命法官獨任進行簡式審判程序，合先敘明。
二、上揭犯罪事實，業據被告於偵訊及本院審理時坦承不諱，且
    被告於上開時、地二度經警採尿送驗結果，分別呈嗎啡、可
    待因、甲基安非他命或嗎啡陽性反應，有正修科技大學超微
    量研究科技中心檢驗報告、台灣檢驗科技股份有限公司濫用
    藥物尿液檢驗報告各1 份、代碼對照表2 份附卷可稽，足認
    被告之自白與事實相符，本件事證明確，其犯行洵堪認定。
三、按海洛因、甲基安非他命分別為毒品危害防制條例第2 條第
    2 項第1 、2 款所稱之第一、二級毒品，不得施用、持有。
    次按，犯毒品危害防制條例第10條施用第一級、第二級毒品
    之罪者，檢察官應聲請法院裁定，令被告入勒戒處所觀察、
    勒戒，經觀察、勒戒後，檢察官依據勒戒處所之陳報，認受
    觀察、勒戒人無繼續施用毒品傾向者，應即釋放，並為不起
    訴之處分；認受觀察、勒戒人有繼續施用毒品之傾向者，檢
    察官應聲請法院裁定令入戒治處所強制戒治，其期間為6 個
    月以上，至無繼續強制戒治之必要為止，但最長不得逾1 年
    ，強制戒治期滿，應即釋放，由檢察官為不起訴之處分。觀
    察、勒戒或強制戒治執行完畢釋放後，5 年內再犯第10條之
    罪者，應依一般刑事訴訟程序予以起訴論罪科刑，此觀諸毒
    品危害防制條例第20條第1 項、第2 項、第23條第1 項、第
    2 項規定自明。被告既有如犯罪事實欄所示之觀察、勒戒及
    強制戒治前科，有臺灣高等法院被告前案紀錄表1 份在卷可
    佐，其於強制戒治執行完畢釋放後5 年內，再犯本件施用毒
    品案件，依前述規定自應予以起訴論罪科刑。是核被告所為
    ，係犯毒品危害防制條例第10條第1 項、第2 項之施用第一
    、二級毒品罪。又按刑事法若干犯罪行為態樣，本質上原具
    有反覆、延續實行之特徵，立法時既予特別歸類，定為犯罪
    構成要件之行為要素，則行為人基於概括之犯意，在密切接
    近之一定時、地持續實行之複次行為，倘依社會通念，於客
    觀上認為符合1 個反覆、延續性之行為觀念者，於刑法評價
    上，即應僅成立1 罪。學理上所稱「集合犯」之職業性、營
    業性或收集性等具有重複特質之犯罪均屬之，例如經營、從
    事業務、收集、販賣、製造、散布等行為概念者是（最高法
    院95年度台上字第1079號判決意旨參照），亦即立法者已將
    本質上具有反覆、延續實行之特徵予以特別歸類而定為犯罪
    構成要件之行為要素，且依社會通念於客觀上認為符合1 個
    反覆、延續性之行為觀念者，即應僅成立集合犯之一罪。是
    毒品危害防制條例既依成癮性、濫用性及對社會危害性而將
    毒品分為四級，且僅規定處罰施用第一、二級毒品，足見毒
    品危害防制條例所處罰施用第一、二級毒品，其構成要件之
    行為要素係具有成癮、濫用之反覆、延續實行，且依社會通
    念於客觀上認為符合1 個反覆、延續性之行為觀念，於刑法
    評價上，即應僅成立「集合犯」之一罪。準此，施用毒品既
    屬集合犯之習慣犯性質，本件被告雖有多次施用第一級毒品
    行為，亦僅論以1 次構成要件之施用第一級毒品行為，附此
    敘明。被告持有第一、二級毒品之低度行為，應分別為施用
    第一、二級毒品之高度行為所吸收，不另論罪。又被告所犯
    上開2 罪間，犯意各別，罪名不同，應分論併罰。被告曾有
    如犯罪事實欄所示之論罪科刑前科，此有上開前案紀錄表在
    卷可參，其於有期徒刑執行完畢後5 年內，故意再犯本件施
    用第一、二級毒品等有期徒刑以上之罪，為累犯，應分別依
    刑法第47條第1 項規定加重其刑。又除起訴書所載被告於96
    年3 月5 日10時許施用海洛因1 次之犯行業經檢察官起訴外
    ，其餘如犯罪事實欄所載之多次施用海洛因犯行（包括移送
    併辦部分）雖未據檢察官起訴，然與前揭被訴施用海洛因之
    犯行為「集合犯」之單純一罪，已如前述，自為本件起訴效
    力所及，本院應併予審究。爰審酌被告經觀察勒戒、強制戒
    治及論罪科刑後，仍未能戒絕毒癮，顯見戒絕毒癮之意念非
    堅，惟念其於犯罪後坦承犯行，態度良好，且施用毒品行為
    ，乃屬對自身健康之戕害行為，及其犯罪動機、目的、手段
    等一切情狀，分別量處如主文所示之刑或宣告刑。又關於被
    告所犯施用第二級毒品罪部分，被告犯罪之時間在96年4 月
    24日以前，合於中華民國96年罪犯減刑條例規定之減刑條件
    ，該部分應依該條例第2 條第1 項第3 款，減其刑期2 分之
    1 ，並與被告所犯施用第一級毒品罪部分合併定應執行之刑
    。
據上論斷，應依刑事訴訟法第273 條之1 第1 項、第284 條之1
、第299 條第1 項前段，毒品危害防制條例第10條第1 項、第2
項，刑法第11條前段、第47條第1 項、第51條第5 款，中華民國
96年罪犯減刑條例第2 條第1 項第3 款、第7 條、第11條，判決
如主文。
本件經檢察官洪瑞芬到庭執行職務。
中　　華　　民　　國　　96　　年　　8 　　月　　22　　日
                  刑事第二庭    法　官  楊筑婷
以上正本證明與原本無異。
如不服本判決應於收受本判決後10日內向本院提出上訴書狀，並
應敘述具體理由，如未敘述上訴理由者，應於上訴期間屆滿後20
日內補提理由書狀於本院（均須按他造當事人之人數附繕本）「
切勿逕送上級法院」。
中　　華　　民　　國　　96　　年　　8 　　月　　22　　日
　　　　　　　　　　　　　　　  書記官　林靜慧
附錄本判決之論罪法條：
毒品危害防制條例第10條
施用第一級毒品者，處6 月以上5 年以下有期徒刑。
施用第二級毒品者，處3 年以下有期徒刑。
